【裁判字號】    97,訴,300
【裁判日期】    970416
【裁判案由】    侵權行為損害賠償
【裁判全文】
臺灣高雄地方法院民事判決               97年度訴字第300號
原      告  甲○○
被      告  乙○○
上列當事人間請求損害賠償事件，經刑事庭96年度簡附民字第12
2 號96年10月31日裁定移送，於97年4 月8 日辯論終結，本院判
決如下：
    主  文
被告應給付原告新台幣萬元及自民國96年11月28日起至清償日
止按週年利率5 ％計算之利息。
原告其餘之訴駁回。
訴訟費用由被告負擔二十分之一，餘由原告負擔。
本判決第一項得假執行。
    事實及理由
一、原告主張：被告為原告胞兄。民國96年5 月7 日9 時50許，
    在高雄市新興區○○○ 路107 之1 號原告住處，因父親喪葬
    補助費分配事宜起爭執，被告竟出手毆打原告右臉頰、拉扯
    原告手臂，致原告受有右臉部腫漲3 ×3 公分、前臂二處皮
    下瘀0.3 ×3 公分、0.3 ×2 公分等傷害。爰依侵權行為法
    律關係提起本訴，請求被告賠償精神慰撫金新台幣（下同）
    70萬元，及起訴狀繕本送達翌日起至清償日止，按年息5 ％
    計算之利息。
二、被告則以：並無毆打原告，係其自己製造傷痕後誣賴被告；
    且慰撫金請求金額亦過高等語資為抗辯，求駁回原告之訴。
三、原告主張為被告毆打成傷之上揭行為事實，已先後經本院96
    年10月31日以96年簡字第5640號判處拘役40日及97年1 月17
    日以96年度簡上第1078號駁回上訴確定在案，有各該案判決
    書在卷足稽，被告辯稱係原告自行製造傷勢後才賴給被告，
    空言否認卻未舉證以實其說，所辯自不可採。按故意或過失
    ，不法侵害他人之權利者，負損害賠償責任；又不法侵害他
    人之身體者，被害人雖非財產上之損害，亦得請求賠償相當
    之金額，民法第184 條第1 項前段、第195 條第1 項分別定
    有明文，據此原告請求被告給付非財產損害之精神慰撫金，
    於法有據。
四、而非財產損害之精神慰撫金多寡，應斟酌雙方之身分、地位
    、資力與加害之程度及其他各種情形核定相當之數額。查原
    告小學畢業，已婚，獨資經營大灃電信有限公司年營業額約
    百萬元，名下有房地田賦計十數筆及汽車一輛，非無財力，
    而被告則為小學肄業，已婚，目前無業，名下無所得及不動
    產，資力不佳，此各有財產調件明細表及戶籍資料在卷，並
    據兩造陳述在卷。審酌上情，並考量原告所受上揭傷勢雖非
    重，但有位於臉部處，受辱感覺難免較顯著等情狀，認原告
    請求精神損害慰撫金以3 萬元為適當，逾此範圍為無理由。
五、綜上，原告本於侵權行為請求被告給付非財產損害3 萬元及
    自起訴狀繕本送達翌日即96年11月28日起至清償日止按法定
    週年利率5 ％計算之利息部分，為有理由，應予准許；逾此
    請求部分，尚屬無據，應予駁回。
六、本件判決所命給付之金額，因未逾50萬元，爰依民事訴訟法
    第389 條第1 項第5 款規定，不待原告之聲請，依職權宣告
    假執行。
五、據上論結，本件原告之訴為一部有理由，一部無理由，依民
    事訴訟法第79條及389 條第1 項第5款規定，判決如主文。
中    華    民    國    97    年    4     月    16    日
                  民事第三庭  法  官  藍家慶
正本係照原本作成。
如不服本判決，應於送達後20日內，向本院提出上訴狀並表明上
訴理由，如於本判決宣示後送達前提起上訴者，應於判決送達後
10日內補提上訴理由書（須附繕本）。
中    華    民    國    97    年    4     月    16    日
                              書記官  許雅惠


司法院資訊處製作；財團法人民間司法改革基金會備份。
